臺灣高等法院刑事判決
109年度上訴字第1983號
上  訴  人  臺灣士林地方檢察署檢察官
被      告  陳重光




指定辯護人  本院公設辯護人戴遐齡  
上列上訴人因被告違反毒品危害防制條例案件，不服臺灣士林地
方法院108年度訴字第306號，中華民國109年4月21日第一審判決
（起訴案號：臺灣士林地方檢察署107年度偵字第14959號），提
起上訴，本院判決如下：
    主  文
上訴駁回。 
    理  由
一、公訴意旨略以：被告陳重光明知甲基安非他命係屬毒品危害
    防制條例第2條第2項第2款公告列為管制之第二級毒品，依
    法不得販賣，竟基於販賣第二級毒品之犯意而以LINE通訊軟
    體（下稱LINE）聯絡方式，於民國107年8月19日18時25分許
    ，在臺北市南港區三重路與該路67巷口，以新臺幣（下同）
    1000元價格販賣第二級毒品甲基安非他命1包予何訓雄。嗣
    經警調閱路口監視器畫面而循線查獲，並於107年9月27日7
    時45分許，持法院核發之搜索票在陳重光址設臺北市○○區○○
    路00巷0號2樓住處內當場扣得APPLE廠牌金色行動電話（序
    號000000000000000）1支、SAMSUNG廠牌行動電話（序號000
    000000000000000/000000000000000000）1支，並起出安非
    他命殘渣袋1包、吸食器1組、玻璃球2個、吸管1支等物。因
    認被告涉犯毒品危害防制條例第4條第2項販賣第二級毒品罪
    嫌云云。
二、按犯罪事實應依證據認定之，無證據不得認定犯罪事實，刑
    事訴訟法第154條第2項定有明文。刑事訴訟上證明之資料，
    無論其為直接或間接證據，均須達於通常一般之人均不致有
    所懷疑，而得確信其為真實之程度，始得據為有罪之認定，
    若關於被告是否犯罪之證明未能達此程度，而有合理懷疑之
    存在，致使無從形成有罪之確信，根據「罪證有疑，利於被
    告」之證據法則，即不得遽為不利被告之認定。又按刑事訴
    訟法第161條第1項規定：檢察官就被告犯罪事實，應負舉證
    責任，並指出證明之方法。因此，檢察官對於起訴之犯罪事
    實，應負提出證據及說服之實質舉證責任。倘其所提出之證
    據，不足為被告有罪之積極證明，或其指出證明之方法，無
    從說服法院以形成被告有罪之心證，基於無罪推定之原則，
    自應為被告無罪判決之諭知（最高法院76年台上字第4986號
    、92年台上字第128號判例意旨可資參照）。另施用毒品者
    之指證某人為販毒之人，雖非屬共犯證人類型，但因彼此間
    具有利害關係，其陳述證言在本質上存有較大虛偽性之危險
    ，為擔保其真實性，本乎刑事訴訟法第156條第2項規定之相
    同法理，自仍應認為有以補強證據佐證之必要性，藉以限制
    其證據上之價值。此之補強證據，必須求之於該指證者之陳
    述本身以外，其他足資證明其所指之犯罪事實具有相當程度
    真實性之別一證據。以毒販間通話之通訊監察譯文作為施用
    毒品者所指證販賣毒品犯罪事實之補強證據，必須其等之對
    話內容，依社會通念已足以辨明其所交易標的物之毒品品項
    、數量及價金，始足與焉，否則對於語意隱晦不明之對話，
    即令指證者證述該等對話內容之含意即係交易毒品，除非被
    指為販毒之被告坦認，或依被告之品格證據可供為證明其具
    犯罪之同一性（如其先前有關販賣毒品案件之暗語，與本案
    通訊監察譯文內容相同，兩案手法具有同一性），或司法警
    察依據通訊監察之結果即時啟動調查因而破獲客觀上有可認
    為販賣毒品之跡證者外，因仍屬指證者單方之陳述本身，自
    尚不足作為其所述犯罪事實之補強證據（最高法院101年度
    台上字第1681號刑事判決意旨參照）。
三、公訴意旨認被告涉犯上揭罪嫌，係以被告於警詢及偵查中之
    供述、證人何訓雄於警詢及偵查中之證述、臺北市政府警察
    局南港分局現場勘察照片6張及現場蒐證影像光碟1片、指認
    犯罪嫌疑人紀錄表（指認人何訓雄）1份、何訓雄手機截圖
    彩色照片、臺北市政府警察局南港分局搜索筆錄、扣押筆錄
    、扣押物品目錄表各1份、交通部民用航空局航空醫務中心1
    07年9月3日航藥鑑字第0000000號、第0000000號鑑定書等證
    據，為其主要論據。惟訊據被告堅決否認犯罪，辯稱：伊沒
    有賣毒品給何訓雄等語；辯護人則辯護稱：本案除證人證述
    外，並無其他證據可以補強被告有賣二級毒品之數量及金額
    ，又被告於107年8月19日有與證人以通訊軟體通話並見面，
    僅證明被告有與證人相約見面事實，不足以補強證人證述之
    真實性，自不得以證人單一指述即認定被告有犯罪事實等語
    。經查：
  ㈠證人何訓雄於107年8月21日警詢時證稱：「警方在車牌號碼0
    000-00號自小客車查獲之安非他命吸食器1組及2個安非他命
    殘渣袋，這是我向同一名販毒者所購買，第一次購買是107
    年8月中旬，在臺北市○○區○○路00○0號臺北富邦銀行前，向
    綽號素還真之男子以1000元之價格購買1包安非他命，已施
    用殆盡。第二次購買是107年8月18日左右，也是在同一地點
    ，以1000元之價格購買1包安非他命，已施用殆盡，2次交易
    都是在17時至18時之間。我第一次施用時因不擅使用，所以
    於第二次購毒時向綽號素還真之男子詢問要如何施用，對方
    才在第二次交易時將扣案之吸食器連同毒品一併交付給我。
    我與綽號素還真之男子是透過朋友以LINE認識的，所以我沒
    有他的電話及聯絡方式，只知道他的LINE顯示名稱為素還真
    ，我向他買過2次毒品。我今天是因為到臺北市○○區○○路00
    號全家便利商店附近處理工作上的事，在等候時順便以LINE
    聯繫綽號素還真之男子，詢問渠是否還有東西即安非他命、
    現在是否方便。該名男子要我在現場等候，掛完電話後約10
    餘分鐘，對方騎乘機車到現場，我剛好接電話，所以叫他先
    等一下，恰巧巡邏車到現場，我隨即走向全家便利商店，綽
    號素還真之男子亦騎車離開現場。警方巡邏車行車紀錄器截
    圖中騎乘861-HRA號機車之男子就是素還真即陳重光。我手
    機中LINE與素還真對談內中『好像不太對』、『重』、『量』等字
    眼是因為第二次交易後發現安非他命重量不足，所以以LINE
    向素還真詢問為何重量不足，他回我說下次會補足重量」云
    云（見偵卷第30至33頁）；於同年月22日警詢時則稱：「我
    第一次製作的警詢筆錄所說實在，但第一、二次向被告購買
    安非他命的時間、地點有誤，我第二次向被告購買毒品安非
    他命的時間是107年8月19日18時許，我開著公司的車號0000
    -00號自小客車，透過LINE與他約在臺北市南港區三重路與
    三重路67巷口即新和汽車場旁邊的巷子，我到的時候被告已
    經在等我了，他揮了一下手，我就停車拉下車窗，然後我拿
    1000元1張給他，他就丟1包毒品安非他命到車上。我於第一
    次警詢中稱因第二次交易後發現安非他命毒品不足，所以以
    LINE向素還真詢問為何重量不足，他回我說下次會補足重量
    乙情正確，本來是透過LINE通話中約好21日要補給我，重量
    他只說我下次補你，並不清楚他要補多少給我。我只有向被
    告購買毒品過」云云（見偵卷第50至53頁）；於同年11月22
    日偵查中證稱：107年8月19日18時25分許，我和被告在臺北
    市南港區三重路與該路67巷口見面，我跟他拿1,000元的安
    非他命，我共跟被告買過2、3次安非他命。他的外號是素還
    真，107年7月底時有朋友詢問我要不要用安非他命，朋友就
    傳被告的LINE給我，我平時不會沒事去找被告聊天，他那邊
    跟我工作地點差很遠，我只有要跟被告購買安非他命才會去
    找他。107年8月7日我與被告的LINE對話，是因為該次交易
    安非他命時，我目測被告賣給我的安非他命數量跟之前差很
    大，所以才會LINE給被告說要他補給我安非他命云云（偵卷
    第187頁至第191頁），於原審審理時證稱：107年8月19日下
    午6點14分及16分，我有跟被告通話，我要拿菜給他，我問
    有無剩東西，東西就是甲基安非他命。當天下午6點25分左
    右，我有駕駛車號0000-00號自用小客車行經臺北市南港區
    三重路與該路67巷口與被告見面，我丟一包菜給他，有跟被
    告拿一包甲基安非他命，並拿1,000元現金給他。107年8月2
    1日下午5點多我被警察盤查扣得甲基安非他命等物，該甲基
    安非他命是很久之前向被告拿的云云（見原審卷第119至121
    頁），顯見上開證人於第一次警詢所述與其後之證述內容未
    合，非無瑕疵可指，縱認其第二次警詢及偵、審中證述於10
    7年8月19日與被告交易甲基安非他命之主要內容前後一致，
    並無重大矛盾或瑕疵情形，然該交易行為既為被告所否認，
    且證人何訓雄為毒品買受者，其所指證之憑信性於通常一般
    人已有所懷疑，尚須其他補強證據證明證人何訓雄上揭證述
    為真實可採。
  ㈡被告於107年8月19日18時25分許，在臺北市南港區三重路與
    該路67巷口，與駕駛車牌號碼0000-00號自用小客車之何訓
    雄見面等情，為被告所是認（見原審卷第51頁），並有監視
    器畫面翻拍照片4張附卷可稽（見偵卷第56至57頁），惟該
    等照片中未見被告於赴約前持有任何物品，復無被告將物品
    丟入何訓雄所駕駛上開車輛或何訓雄交付金錢之畫面，又觀
    諸何訓雄所持用手機之LINE與被告對話紀錄翻拍照片（見偵
    卷第43至47頁），於107年8月19日18時14分、16分固有通話
    紀錄，然無對話內容，顯無從逕以被告與何訓雄於上開時地
    有通話、見面即推論被告涉有販賣毒品犯行。至何訓雄另於
    同年月5日10時8分至9分間，傳訊稱「好像不太對」、「重
    」、「量」等語，於同年月7日18時45分，傳訊稱「要補一
    下」等語予被告，經被告分別回以「下次補你」、「OK」等
    語，而有疑似提及交易之毒品重量不足之內容，然上開對話
    時間均早於檢察官起訴之107年8月19日18時25分，且依證人
    何訓雄前開證述內容，其對上開對話係指何次、何時之甲基
    安非他命交易，前後所述亦有歧異，自無從作為證人何訓雄
    指述被告本案販賣毒品犯行之補強證據。
  ㈢何訓雄之台灣尖端先進生技醫藥股份有限公司107年9月4日尿
    液檢體編號080310號濫用藥物檢驗報告、臺北市政府警察局
    偵辦毒品案件尿液檢體委驗單、交通部民用航空局航空醫務
    中心107年9月3日航藥鑑字第0000000號、第0000000號毒品
    鑑定書等證據，固可證明警方於107年8月21日17時45分許自
    何訓雄處所扣得甲基安非他命，及何訓雄有施用甲基安非他
    命之慣習等情，惟尚不能遽以推論該等毒品係何訓雄於107
    年8月19日向被告購買，而指認犯罪嫌疑人紀錄表（指認人
    何訓雄）僅能證明何訓雄指述對象為被告；又臺北市政府警
    察局南港分局搜索筆錄、扣押筆錄、扣押物品目錄表各1份
    ，僅能證明警方自被告身上扣得APPLE、SAMSUNG廠牌行動電
    話各1支、安非他命殘渣袋1包、吸食器1組、玻璃球2個、吸
    管1支等物品，其中行動電話僅係聯絡或娛樂工具，其餘物
    品則為被告施用毒品所用，為被告供陳在卷（見偵卷第175
    頁），亦不能遽採為不利於被告之認定，是均不能作為補強
    證人何訓雄之指述。
  ㈣綜上所述，檢察官所提出之證據，尚不足以為被告犯販賣第
    二級毒品罪之積極證據，或其指出證明之方法，經本院逐一
    剖析，相互參酌，仍無從形成被告有罪之心證，是不能證明
     被告犯罪。
四、本院審理結果，認原審對被告為無罪之判決，已於原判決詳
    細論述其理由，其認事用法，均為妥適，應予維持。檢察官
    上訴意旨略以：證人於偵查中具結證稱：伊平時不會沒事去
    找被告聊天，他那邊離伊的工作地點很遠，伊只有要跟被告
    買安非他命時才會去找他等語，而審諸被告與證人之通訊軟
    體LINE對話記錄，證人於107年8月5日曾傳送「大哥，好像
    不太對，重量」等語，被告則回以「下次補你」等語；同年
    月7日證人則傳送「要補一下」等語，被告則回以「OK」等
    語，且證人已於偵查中解釋「重量」所指即為甲基安非他命
    之重量，而除上開對話外，其餘被告與證人間之聯絡並不頻
    繁，亦無日常生活間之閒聊，且均以通訊軟體電話通話，實
    與證人於偵查中所證只有購毒之時才會找被告等詞相符。又
    證人於本案並非主動供出上游即被告，是於107年8月21日遭
    警查獲後，因警方掌握相關事證，始供出被告為販毒者，業
    據其於審理時證述在卷，是證人並無為求刑之寬典而誣陷被
    告之動機，是其證述確有向被告購買甲基安非他命乙節應可
    採信。故前開通訊軟體內容實足以佐證證人證述之真實性而
    得作為補強證據，原審遽認本案並無補強證據實有誤會。原
    審未能就卷內事證、被告之辯稱及證人歷次之證述相互勾稽
    比對，認事用法容有未洽，請依法撤銷原判決，更為適當之
    判決云云。然查：毒販間之毒品交易，為減少被查緝風險，
    固多於隱密下進行，於利用通訊聯絡時，亦慣常以買賣雙方
    得以知悉之術語、晦暗不明之用語或彼此已有默契之含混語
    意，以替代毒品交易之重要訊息，甚至雙方事前已有約定或
    默契，只需約定見面，即足以表徵係進行毒品交易，鮮有明
    白直接以毒品之名稱或相近之用語稱之者。此種毒品交易之
    方式，雖可認為無違社會大眾之一般認知，惟在以毒販間通
    話之通訊監察譯文作為購毒者所指證販毒者犯罪事實之補強
    證據，仍必須渠等之對話內容，依社會通念已足以辨別明白
    其所交易毒品之種類，始足與焉，否則對於語意隱晦不明之
    對話，即令指證者證述其對話內容之含意即係交易某種類之
    毒品，除非被指為販毒之被告坦認，或依被告之品格證據可
    供為證明其具犯罪之同一性，或司法警察依據通訊監察之結
    果即時啟動調查因而破獲客觀上有可認為販賣該類毒品之跡
    證者外，因仍屬指證者單方之陳述本身，自尚須其所述交易
    該類毒品犯罪事實之補強證據。被告始終否認有何訓雄所指
    證之販賣毒品甲基安非他命之犯行，原判決認何訓雄之指證
    顯有瑕疵，且被告與何訓雄間之通訊監察譯文不詳不盡，不
    能作為何訓雄向被告購買毒品甲基安非他命之補强證據，已
    於判決內一一指駁。是檢察官仍就原審採證認事適法職權行
    使及原判決已明白論斷之事項，再為事實及法律上之爭執，
    指摘原審判決被告無罪不當，為無理由，應予駁回。
據上論斷，應依刑事訴訟法第368條，判決如主文。
本案經檢察官許祥珍到庭執行職務。
中　　華　　民　　國　　109 　年　　8 　　月　　13　　日
                  刑事第八庭  審判長法　官 陳世宗
                                    法　官 呂寧莉
                                    法　官 周明鴻
以上正本證明與原本無異。
被告不得上訴。
檢察官如不服本判決，應於收受送達後20日內向本院提出上訴書
狀，惟須受刑事妥速審判法第9條限制。其未敘述上訴之理由者
，並得於提起上訴後20日內向本院補提理由書(均須按他造當事
人之人數附繕本)「切勿逕送上級法院」。
刑事妥速審判法第9條：
除前條情形外，第二審法院維持第一審所為無罪判決，提起上訴
之理由，以下列事項為限：
一、判決所適用之法令牴觸憲法。
二、判決違背司法院解釋。
三、判決違背判例。
刑事訴訟法第 377 條至第 379 條、第 393 條第 1 款之規定，
於前項案件之審理，不適用之。
                                    書記官 謝雪紅
中　　華　　民　　國　　109 　年　　8 　　月　　13　　日